【裁判字號】    97,上訴,146
【裁判日期】    971008
【裁判案由】    強盜
【裁判全文】
臺灣高等法院花蓮分院刑事判決         97年度上訴字第146號
上  訴  人
即  被  告  丁○○
指定辯護人  吳美津律師
上訴人因強盜案件，不服臺灣花蓮地方法院中華民國97年5月13
日97年度訴字第71號第一審判決（起訴案號：臺灣花蓮地方法院
檢察署97年度偵字第574號），提起上訴，本院判決如下：
    主  文
上訴駁回。
    事實及理由
一、本案經本院審理結果，認為原審以被告觸犯刑法第328條第1
    項之強盜罪，判處有期徒刑五年，認事用法並無不當，量刑
    亦稱妥適，應予維持，並引用原判決所載關於被告丁○○部
    分之事實、證據及理由如附件所示。
二、被告上訴意旨：伊係自己到警局投案，當時警察還不知道這
    個案子是伊做的，伊到案後就認罪，符合自首要件，請判輕
    一點；另被告有未明示之精神病，智能低下，於軍中被診斷
    後停役，請依刑法第59條規定減輕其刑云云。
三、經查證人即本案承辦警員乙○○於本院證稱：「（依照你所
    寫的報告書及偵查報告，丁○○當時是不是在花蓮市○○○
    街前面，被你們逮捕？）是。」、「（他說他是自己投案的
    ，是不是？）不對。」、「（你們是如何得知丁○○涉嫌本
    案？）我是經由同事丙○○調查現場時，知道有遺留一部機
    車，經查明是張永青，丙○○與所長就到張永青的家裡，因
    為張永青不在，由他母親與張永青聯絡，張永青知道警方在
    找他，就關機，張永青的媽媽告訴所長范益誠說他都與丁○
    ○在一起，經我去查電腦資料知道丁○○他的媽媽住在中正
    路，我就自己前往中正路，丁○○他媽媽說他不住在這裡，
    丁○○的弟弟知道丁○○租房子住在長頸鹿後面的大樓，就
    帶我們去找，他的弟弟就打電話聯絡他，約他在國民七街前
    面的那棟大樓，我在旁邊的便利商店等候，後來丁○○與他
    的女朋友下來，我也不知道他是丁○○，可是看他的動作怪
    怪的，我就上前盤查，就問他是不是丁○○，他說是，然後
    就在他的同意之下，由他帶領所長、副所長和我到他國盛一
    街217號3樓之6的租屋處搜索，當時所長一眼就看到披在沙
    發上的七分褲及放在地上的拖鞋，就是之前所長調出案發現
    場的監視器播放以後所看到的七分褲及拖鞋，這時候才認定
    丁○○是有涉嫌本件的強盜案，但是當時我們有問他，他沒
    有承認，我們就請他與他的女朋友帶著七分褲與拖鞋到派出
    所，後來在派出所作筆錄之前，我們有把丁○○與他的女朋
    友隔開，丁○○在二樓，他女朋友在一樓，我們就與丁○○
    閒聊，但他並沒有承認，他說他整個晚上都在家。丁○○的
    女朋友則說丁○○晚上十點多出門，到早上五、六點才回來
    。這時候，因為他們兩個人所說的不一樣，我們才播放案發
    現場的監視器給他看，他才承認，所以在做筆錄的時候，他
    就認罪了。」、「（你們是到丁○○住的地方搜索發現丁○
    ○的七分褲及拖鞋，與監視器光碟所顯現的七分褲、拖鞋是
    一樣，才認為他涉有重嫌？）是。」等語；又證人即本案承
    辦警員丙○○於本院亦證稱：「（丁○○的二次警詢筆錄是
    否都是你所問？）是。」、「（丁○○作筆錄的時候有無認
    罪？）有。」、「（你們在播放監視光碟給丁○○看之前，
    丁○○有無認罪？）沒有，是給他看之後，他才認罪的。」
    等語。綜合上開二名承辦警員所述，足認有偵查犯罪職權之
    警員在被告丁○○住處搜索發現被告的七分褲及拖鞋，與監
    視器光碟所顯現的七分褲、拖鞋一樣時，已有確切之證據得
    為合理懷疑被告涉有重嫌；其時，被告並不承認犯罪，而係
    嗣後警方播放案發現場監視器光碟給被告看時，被告始行承
    認，並於警詢筆錄時認罪。則被告之認罪已在辦案人員發覺
    其犯罪之後，尚與自首之要件不符。被告所辯伊係自己到警
    局投案，當時警察還不知道這個案子是伊做的，伊到案後就
    認罪，符合自首要件，請判輕一點云云，殊不可取。
四、再被告雖提出診斷書，欲證明其有未明示之精神病，智能低
    下，於軍中被診斷後停役之事實。惟被告於深夜凌晨時分，
    與張永青共同騎乘張永青所有之機車，至被害人之檳榔攤，
    強取被害人之財物，強得之後再由被告騎乘張永青之機車至
    花蓮市市民廣場，搭載張永青一同至花蓮市農兵橋附近分贓
    ，僅保留現金及金戒指部分，其餘物品大都加以丟棄，足見
    被告縱使智能較為低下，尚難認其於本件犯行時有精神耗弱
    之情形；且依其犯罪情節觀之，客觀上亦無犯罪情狀可憫恕
    之情事。是被告請求依刑法第59條規定減輕其刑，亦與法不
    合。其求予撤銷原判決，改判較輕之刑，為無理由，應予駁
    回。
五、被告經合法傳喚，無正當理由不到庭，爰不待其陳述逕行判
    決。
據上論結，應依刑事訴訟法第373條、第368條、第371條，判決
如主文。
本案經檢察官甲○○到庭執行職務。
中    華    民    國    97    年    10    月    8     日
                  刑事庭審判長法  官      林 慶 煙
                              法  官      賴 淳 良
                              法  官      林 碧 玲
以上正本證明與原本無異。
如不服本判決，應於判決送達後10日內，向本院提出上訴狀。其
未敘述理由者，並應於提出上訴狀後10日內本院補提理由狀（均
須附繕本）。
                              書記官      林 明 智
中    華    民    國    97    年    10    月    8     日


司法院資訊處製作；財團法人民間司法改革基金會備份。
